【裁判字號】    99,交聲,1254
【裁判日期】    990730
【裁判案由】    違反道路交通管理處罰條例聲明異議
【裁判全文】
臺灣臺北地方法院交通事件裁定        99年度交聲字第1254號
原處分機關  臺北市交通事件裁決所
異  議  人
即受處分人  甲○○
上列受處分人因違反道路交通管理處罰條例案件，對於臺北市交
通事件裁決所中華民國九十九年六月十一日所為之處分（原處分
案號：北市裁催字第裁二二－Ａ00000000號），聲明異
議，本院裁定如下：
    主  文
原處分撤銷。
甲○○汽車駕駛人，行經有燈光號誌管制之交岔路口闖紅燈，處
罰鍰新臺幣貳仟柒佰元，並記違規點數點。
    理  由
一、按汽車駕駛人，行經有燈光號誌管制之交岔路口闖紅燈者，
    處新臺幣（下同）一千八百元以上五千四百元以下罰鍰，道
    路交通管理處罰條例第五十三條第一項定有明文。另汽車駕
    駛人駕駛汽車違反道路交通管理處罰條例第五十三條第一項
    規定者，除應依該條所規定之罰鍰處罰外，並應予以記違規
    點數三點，復為道路交通管理處罰條例第六十三條第一項第
    三款所明定。再按「汽車駕駛人之行為有下列情形之一，當
    場不能或不宜攔截製單舉發者，得逕行舉發：一、闖紅燈或
    平交道‥‥七、經以科學儀器取得證據資料證明其行為違規
    。」、「第一項逕行舉發，應記明車輛牌照號碼、車型等可
    資辨明之資料，以汽車所有人為被通知人製單舉發。」、「
    本條例之處罰，受舉發違反道路交通管理事件之受處罰人，
    認為受舉發之違規行為應歸責他人者，應於舉發違反道路交
    通管理事件通知單應到案日期前，檢附相關證據及應歸責人
    相關證明文件，向處罰機關告知應歸責人，處罰機關應即另
    行通知應歸責人到案依法處理。逾期未依規定辦理者，仍依
    本條例各該違反條款規定處罰。」、「依本條例規定逕行舉
    發或同時併處罰其他人之案件，推定受逕行舉發人或該其他
    人有過失。」，亦為道路交通管理處罰條例第七條之二第一
    項第一款、第七款、第四項、第八十五條第一項、第四項所
    明文規定。是行為人如係駕駛小型車行經有燈光號誌管制之
    交岔路口闖紅燈行駛，為警當場舉發者，處罰機關固應對該
    汽車駕駛人為處罰，惟若舉發機關並非當場對該部汽車舉發
    ，而係依上開道路交通管理處罰條例第七條之二第一項第一
    款、第七款之規定逕行舉發者，此際舉發機關只能對汽車所
    有人為掣單舉發，而如經舉發之汽車所有人認為受舉發之違
    規行為應歸責他人，並於舉發通知單上所載之應到案日期前
    到案，檢附相關證據及應歸責人相關證明文件，向處罰機關
    告知該名汽車違規駕駛人，處罰機關應即另行通知應歸責人
    到案依法處理，而如汽車所有人未於應到案日期前到案或雖
    於應到案日期前到案，但未告知處罰機關實際之違規駕駛人
    者，處罰機關仍應依上開道路交通管理處罰條例之規定加以
    處罰該受舉發人。再行為人駕駛小型車，行經有燈光號誌管
    制之交岔路口闖紅燈行駛，嗣為科學儀器拍照採證後，經警
    舉發，而在舉發通知單上所載之應到案日期前到案聽候裁決
    或提出申訴或陳述，經處罰機關調查後仍認定有上開違規行
    為者，依違反道路交通管理事件統一裁罰基準及處理細則（
    下稱處理細則）第二條第二項所定之違反道路交通管理事件
    統一裁罰基準表（下稱基準表）之規定，應裁處二千七百元
    之罰鍰，並記違規點數三點。
二、本件異議人即受處分人甲○○於民國九十八年六月六日七時
    二十一分許，駕駛其所有之車牌號碼二六一－ＤＨ號營業一
    般小客車，行經臺北市○○○路○段二二八巷往東設有燈光
    號誌管制之交岔路口之際，竟不遵守該處交通號誌之指示而
    闖紅燈行駛超越停止線，經以自動採證照相儀器拍照採證後
    ，臺北市政府警察局大安分局交通分隊員警以受處分人有違
    反道路交通管理處罰條例第五十三條第一項規定之行為（汽
    車駕駛人，行經有燈光號誌管制之交岔路口闖紅燈）逕行掣
    單舉發，嗣將舉發通知單送達受處分人，受處分人於舉發通
    知單上所載之應到案日期（九十八年十月十六日）前之九十
    八年八月一日向原舉發機關提出申訴，經調查結果，原處分
    機關仍認受處分人確有前開違規行為，遂依道路交通管理處
    罰條例第五十三條第一項、處理細則第四十三條、第四十四
    條及基準表之規定，於九十九年六月十一日以北市裁催字第
    裁二二－Ａ00000000號裁決書就受處分人前開違規
    行為裁處受處分人罰鍰四千元，並依同條例第六十三條第一
    項第三款（漏引第三款）記違規點數三點在案。
三、聲明異議意旨略以：伊行經該路口時，因剎車功能幾已喪失
    造成闖紅燈情形，由兩張照片中三個剎車燈都有亮起、地上
    沒有緊急剎車痕，證明伊係因機械故障而違規非人力所能完
    全控制，至於無修車收據等證明，乃係因伊事後發現剎車失
    常原因是剎車管路系統空氣螺絲鬆動，系統漏進空氣，造成
    壓力失常，伊年少時任職汽車修理工數年自行修理自無收據
    等證明，再則若其申訴不成，罰緩也不應變成四千元云云。
四、經查：
(一)受處分人於前述時、地確有駕車行經設有紅綠燈光號誌管制
    之交岔路口闖紅燈行駛行為之違規事實，此為受處分人所不
    否認，並有現場採證照片在卷可按，是受處分人於前開時、
    地駕車行經有燈光號誌管制之交岔路口闖紅燈行為之事實，
    至臻明確。
(二)設置於前揭違規地點交岔路口之感應線圈，係埋設於停止線
    前方，並設定於圓形紅燈亮起後，始自動偵測感應並拍照存
    證。本件受處分人所有之前揭違規車輛，行經前揭交岔路口
    時，於該圓形紅燈亮起一點四秒時，車身超越停止線，且於
    圓形紅燈亮起二點九秒後仍以時速三十九公里往前行駛等情
    ，有臺北市政府警察局大安分局九十八年八月十二日北市警
    安分交字第○九八三二七六六五○○號書函、九十八年九月
    十六日北市警安分交字第○九八三三二三一一○○號書函暨
    檢附之採證照片自明，是以本件違規車輛於燈號轉變為紅燈
    後，仍闖越紅燈繼續行駛之違規事實，至為灼然。受處分人
    雖以前開情事置辯，然受處分人既係領有合格駕駛執照之汽
    車駕駛人，為維護交通秩序，確保所有用路人之交通安全，
    自應隨時採取必要之安全措施，若係行駛前該車輛剎車功能
    即已喪失即不應行駛於道路，若係於其通過該路口時始發現
    該車輛煞車功能喪失，更應於通過該路口後停駛於路邊修理
    車輛，惟卷查並無受處分人確有該車修理的相關文件，是受
    處分人前開所辯顯與經驗法則有違，不足採信。本件事證明
    確，受處分人之違規行為堪予認定。
五、綜上所述，受處分人確有在上開時、地行經有燈光號誌管制
    之交岔路口闖紅燈行駛之違規行為，原處分機關依前開道路
    交通管理處罰條例第五十三條第一項、第六十三條第一項及
    處理細則第四十三條、第四十四條暨基準表之規定，就受處
    分人前開闖紅燈之行為裁處罰鍰四千元，固非無見。惟受處
    分人係於應到案日期（九十八年十月十六日）前之九十八年
    八月一日即向原舉發機關即臺北市政府警察局大安分局提出
    申訴，有臺北市政府警察局大安分局九十八年八月十二日北
    市警安分交字第○九八三二七六六五○○號書函、九十八年
    九月十六日北市警安分交字第○九八三三二三一一○○號書
    函等在卷可查，是受處分人顯已於應到案期日之期限內到案
    陳述意見，依前開基準表之規定，僅得處罰鍰二千七百元，
    原處分機關未察而裁處罰鍰四千元，顯有未洽，本件受處分
    人以前揭理由認其無違規提出異議固無理由，惟原處分既有
    不當，自應由本院將原處分撤銷，仍以受處分人有違反道路
    交通管理處罰條例第五十三條第一項、處理細則第四十三條
    、第四十四條暨基準表之規定，就受處分人前開違規行為裁
    處其罰鍰二千七百元，並依同條例第六十三條第一項第三款
    之規定記違規點數三點，以資適法。
據上論斷，應依道路交通案件處理辦法第二十條前段，裁定如主
文。
中    華    民    國    99    年    7     月    30    日
                  交通法庭  法  官  黃紹紘
以上正本證明與原本無異。
如不服本裁定，應於送達後5日內，向本院提出抗告狀。
                            書記官  陳靜君
中    華    民    國    99    年    8     月    6     日

司法院資訊處製作；財團法人民間司法改革基金會備份。
